【裁判字號】    98,破更一,4
【裁判日期】    981130
【裁判案由】    破產宣告
【裁判全文】
臺灣臺北地方法院民事裁定             98年度破更一字第4號
聲  請  人  甲○○○○（HUBERTUS DAMM）即德國商號奧古斯
            特‧紐霍夫AUG.
代  理  人  王國慶律師
            何方婷律師
相  對  人  上伸股份有限公司
法定代理人  乙○○
訴訟代理人  陳慶尚律師
複代理人    詹素芬律師
            葉又華律師
上列當事人間聲請破產宣告事件，本院裁定如下：
    主  文
聲請駁回。
聲請程序費用由聲請人負擔。
    理  由
一、本件聲請意旨略以：相對人係經營進出口生意，於民國90年
    8 月至91年9 月間，先後向伊訂購潤滑油等產品，惟並未給
    付貨款，嗣伊於92年8 月14日就兩造間給付貨款事件具狀聲
    請核發支付命令，經法院裁定相對人應給付200,664.6 歐元
    及年息5%計算之利息。惟相對人因於92年間財務狀況不佳，
    遂要求以分期給付方式給付剩餘貨款，但從未履行。經伊於
    97年7 月17日向法院聲請強制執行，執行結果僅得新臺幣（
    下同）70,913元，尚不足伊代墊執行費用76,927元，顯見其
    除此之外並無可供執行財產，相對人確已無償債能力，爰聲
    請相對人破產等語。
二、按破產，對債務人不能清償債務者宣告之。破產宣告時屬於
    破產人之一切財產，及將來行使之財產請求權；破產宣告後
    ，破產終結前，破產人所取得之財產，為破產財團。財團費
    用及財團債務，應先於破產債權，隨時由破產財團清償之。
    在破產宣告前，對於債務人之財產有質權、抵押權或留置權
    者，就其財產有別除權。有別除權之債權人，不依破產程序
    而行使其權利；破產法第57條、第82條第1項、第97條及第1
    08條分別定有明文。又法院就破產之聲請，以職權為必要調
    查，如債務人確係無財產，則破產財團即不能構成，無從依
    破產程序清理債務，參照同法第148 條之旨趣，自應依同法
    第63條，以裁定駁回其聲請，司法院著有院字第1505號解釋
    可資參照。從而，構成破產財團之債務人財產，明顯不足清
    償同法第95條、第96條所列破產財團費用及財團債務時，依
    同法第148 條規定，法院於宣告破產後，隨即須同時宣告破
    產程序終止，此無異徒增破產程序及費用之浪費，且無益於
    債務人及其他債權人。參照上開司法院解釋及相關說明，於
    此情狀，聲請宣告破產已無實益，應適用同法第63條第1 項
    規定以裁定駁回破產宣告之聲請。
三、聲請人主張相對人積欠其200,664.6 歐元本息及不能清償債
    務之事實，固據提出本院92年度促字第50222 號支付命令、
    更正裁定及確定證明書等件為證（見本院98破字第13號卷第
    9-12頁），惟查：(一)經本院依職權函詢財政部臺北市國稅局
    及臺北市稅捐稽徵處，查明相對人抗告人有無積欠營業稅或
    營業所得稅，經臺北市稅捐稽徵處松山分處函覆稱：相對人
    截至98年6 月25日至並無滯欠稅捐等語在卷（見本院卷第16
    頁），可知本件財團費用毋庸包括稅捐之公法債務之情形。
    (二)然審酌相對人之資產與負債，依其自行提出附卷97年12月
    31日前資產負債表，現有資產包括現金2,542,112 元、應收
    帳款10,853,535元、股東往來8,600,000 元等情（見本院卷
    第23頁），惟此與本院依職權向財政部稅務電子閘門查詢，
    得其較有價值資產僅車牌號碼3250-EA 號汽車一部，其餘均
    為利息給付最多未超過3,009 元所得內容不同，有稅務電子
    閘門財產所得調件明細表在卷可佐（見本院卷第5-11頁），
    而相對人前揭資產負債表並未經會計師事務所簽證，復無法
    對其確有如資產負債表之資產內容舉證以實其說，再依相對
    人提出合作金庫銀行之活期存款存摺明細（見本院卷第26頁
    ）、外匯活期存款存摺明細（見本卷第28頁）及華南、京城
    、臺北富邦、華泰等銀行活期存款存摺明細資料（見本院卷
    第30-33 頁），其活期存款部分大都在10萬元以內，故相對
    人是否有如資產負債表所記載之資產內容，並非無疑，另觀
    諸財政部臺北市國稅局函覆本院有關相對人92至96年營利事
    業所得稅結算申報核定通知書，其年度課稅所得額大約自10
    8,564 元至534,503 元之譜（見本院卷第40-45 頁），是就
    此以前揭稅務電子閘門財產所得調件明細表內容加以交互對
    照，顯見相對人營運狀況並不理想，又上開資產負債表中記
    載有「銀行借款3,323,418 」等文字，依相對人提出附卷臺
    北富邦龍江分行存摺明細（見本院卷第32頁）、上海商業儲
    蓄銀行託收票據明細表等件資料影本（見本院卷第34頁），
    其中有多次「放款繳款」、「放款本利」等紀錄內容，顯見
    相對人確有龐大負債。稽上，若宣告相對人破產，尚須依破
    產法第97條規定優優先清償第95條所定破產財團之管理費、
    變價及分配所生之費用、因破產債權人共同利益所需審判上
    之費用、破產管理人之報酬、破產人及其家屬之必要生活費
    及喪葬費等財團費用及第96條所定之財團債務，則衡諸經驗
    法則及論理法則，益知像人幾乎無所剩餘財產如何予以變賣
    支付上開財團費用及財團債務，且如此將致財產更形減少，
    對債權人更不利，從而參酌上開司法院解釋、破產法第148
    條立法意旨及上開說明，實難認本件有宣告破產之實益及進
    行破產程序之必要。聲請人聲請宣告抗告人破產，為無理由
    ，應予駁回。
四、據上論結，本件聲請人之聲請為無理由，依破產法第5 條、
    民事訴訟法第95條、第78條，裁定如主文。
中    華    民    國    98    年    11    月    30    日
                  民事第四庭    法  官  鄧德倩
以上正本係照原本作成
如對本裁定抗告須於裁定送達後10日內向本院提出抗告狀，並繳
納抗告費新臺幣1,000 元
中    華    民    國    98    年    11    月    30    日
                                書記官  林孔華

司法院資訊處製作；財團法人民間司法改革基金會備份。
